臺灣高等法院臺中分院刑事裁定　
110年度毒聲重字第326號
聲  請  人  
即受裁定人  黃啓鴻



上列聲請人即受裁定人因強制戒治案件，對本院110年度毒抗字
第913號中華民國110年7月28日第二審確定裁定（原審案號：臺
灣臺中地方法院110年度毒聲字第867號；聲請案號：臺灣臺中地
方法院檢察署110年度聲戒字第116號，偵查案號：同署109年度
毒偵字第4057號），聲請重新審理，本院裁定如下：
    主  文
本件重新審理之聲請駁回。
    理  由
一、聲請意旨略以：聲請人即受裁定人黃鴻（下稱聲請人）於
    民國109年1月16日警詢筆錄供稱毒品施用方式係因香菸吸食
    而非以針筒注射，懇請法院惠予查明；又聲請人因患有憂鬱
    症，且領有中度身心障礙手冊並長期就醫治療19年，何以聲
    請人尋求治療當下，在外亦有正當工作，卻評估聲請人有反
    社會人格，實難讓人理解。評估醫師以精神疾病認定聲請人
    有強制戒治之必要，即能使聲請人得以痊癒？又聲請人於社
    會穩定度之項目評估被扣5分，其他細項都為0分，這5分究
    竟從何而來？是評估醫師權限過大且過於武斷，在評估意見
    不超過10句話下，難認有專業評估之判斷可言。評估標準手
    冊固然有其評分依據，但是否應參考聲請人實際情形論處，
    懇請法院就本案重新審酌評估，給予聲請人有利妥適之裁定
    云云。
二、按觀察、勒戒及強制戒治之裁定確定後，有下列情形之一，
    認為應不施以觀察、勒戒或強制戒治者，受觀察、勒戒或強
    制戒治處分之人，或其法定代理人、配偶，或檢察官得以書
    狀敘述理由，聲請原裁定確定法院重新審理：適用法規顯
    有錯誤，並足以影響裁定之結果者；原裁定所憑之證物已
    證明為偽造或變造者；原裁定所憑之證言、鑑定或通譯已
    證明其為虛偽者；參與原裁定之法官，或參與聲請之檢察
    官，因該案件犯職務上之罪，已經證明者；因發現確實之
    新證據足認受觀察、勒戒或強制戒治處分之人，應不施以觀
    察、勒戒或強制戒治者；受觀察、勒戒或強制戒治處分之
    人，已證明其係被誣告者；法院認為無重新審理之理由，或
    程序不合法者，應以裁定駁回之，毒品危害防制條例第20條
    之1第1項、第4項前段定有明文。是得依上開規定聲請重新
    審理者，自以觀察、勒戒或強制戒治之裁定有前開各款所列
    情形之一，始得准許。復按所謂確定裁定，如因抗告不合法
    而駁回，固指原審法院之裁定；倘裁定經提起抗告，已由上
    級審法院實體裁定，則確定裁定即指上級審法院之裁定(最
    高法院89年度台非字第76號號判決意旨參照)。
三、經查：
　㈠聲請人因施用第一、二級毒品案件，經臺灣臺中地方法院(下
    稱原審法院)依臺灣臺中地方檢察署（下稱臺中地檢署）檢
    察官之聲請，於110年6月23日以110年度毒聲字第867號裁定
    令入戒治處所強制戒治，聲請人不服向本院提起抗告，經本
    院於110年7月28日以110年度毒抗字第913號裁定駁回抗告，
    並於110年8月3日將裁定正本送達法務部○○○○○○○○由聲請人
    收受，經本院依職權調閱前開案件卷宗確認無誤。雖聲請人
    之聲請重新評估狀載明本院110年度聲再字第268號裁定，惟
    細譯其聲請意旨，乃係聲請本院就其強制戒治之處分為重新
    審理，而上開強制戒治之實體終審確定裁定為本院110年度
    毒抗字第913號之裁定，依上開說明，本件重新審理之管轄
    法院即為本院。
　㈡聲請重新審理應於裁定確定後30日內提起，但聲請之事由，
    知悉在後者，自知悉之日起算；法院認為無理由裁定駁回聲
    請者，不得更以同一原因，聲請重新審理，毒品危害防制條
    例第20條之1第2項、第4項後段定有明文。雖聲請人聲請重
    新審理，前已經本院於110年9月3日以110年度聲再字第268
    號裁定駁回聲請確定，惟觀諸聲請人此次聲請意旨，經核乃
    係以不同原因理由再次聲請，其事由亦可從寬認定為知悉在
    後，為確保當事人訴訟上提起救濟之權利，本院認其聲請事
    由與前揭規定尚屬無違，合先敘明。
　㈢聲請人援引「有無繼續施用毒品傾向評估標準紀錄表」其中
    醫師僅以寥寥數語、社會穩定度之評估分數有誤為由，聲請
    重新審理，顯然係主張本件有前開毒品危害防制條例第20條
    之1第1項第5款所示「因發現確實之新證據足認受觀察、勒
    戒或強制戒治處分之人，應不施以觀察、勒戒或強制戒治者
    」之理由。然經本院審閱卷內聲請人「有無繼續施用毒品傾
    向評估標準紀錄表」所示，其社會穩定度之總分為0分，其
    項下亦無聲請意旨所指被扣5分等情事（毒偵4057號卷第109
    至111頁），而法務部○○○○○○○○110年6月9日中戒所衛字第11
    010004960號函送之有無繼續施用毒品傾向證明書、評估標
    準紀錄表經綜合判斷聲請人為有繼續施用毒品傾向之結果，
    係由該所具相關專業知識經驗人士、醫療人員，依其本職學
    識，於聲請人觀察、勒戒期間，就其過往前科紀錄與行為表
    現、臨床評估及社會穩定度等因素所為之綜合判斷，為具有
    科學驗證所得之結論，且由形式上觀察，並無擅斷或濫權等
    明顯不當之情事，自得資為判斷聲請人有無繼續施用毒品傾
    向之證明。是聲請意旨徒以前詞任意指摘，與毒品危害防制
    條例第20條之1第1項第5款所稱之「新證據」容有未合，聲
    請人以此為由聲請重新審理，與法定要件不符，尚非有據。
　㈣又聲請意旨稱警詢筆錄有誤云云，經本院查核聲請人109年1
    月18日警詢筆錄（聲請意旨誤載為109年1月16日）所載，可
    知聲請人於警詢施用毒品之時地及情狀時，回答：「我將毒
    品海洛因放入注射針筒內，然後再用礦泉水下去稀釋，再打
    入我的靜脈......」等語（毒偵1228號卷第40頁），足徵聲
    請意旨稱警詢筆錄與真實不符云云，顯不足採；且聲請意旨
    復未敘明原確定裁定有何符合其他各款所定重新審理事由之
    情形，其本件聲請重新審理與法均有未合。
四、綜上所述，聲請人所執各項聲請意旨，客觀上尚難認為足以
    動搖本院原確定裁定所認定之事實，核與毒品危害防制條例
    第20條之1第1項所規定重新審理之規定相悖，其所為重新審
    理之聲請，為無理由，應予駁回。
據上論斷，應依毒品危害防制條例第20條之1第4項前段，裁定如
主文。　　　　
中　　華　　民　　國　　110 　年　　10 　月　　28　　日
            刑事第十庭  審判長法  官  陳  宏  卿 
                              法  官  林  美  玲
                              法  官  楊  文  廣
以上正本證明與原本無異。
不得抗告。
                              書記官  呂  安  茹
　　　　　　　　　　　　　　　
中　　華　　民　　國　　110 　年　　10　　月　　28　　日